臺灣臺南地方法院刑事判決　
110年度交簡上字第64號
上  訴  人  臺灣臺南地方檢察署檢察官
被      告  劉宛渝


上列上訴人因被告過失傷害案件，不服本院109年度交簡字第364
9號中華民國109年12月22日第一審刑事簡易判決（起訴案號：10
9年度營偵字第151號），提起上訴，本院管轄之第二審合議庭判
決如下：
    主  文
上訴駁回。
    事  實
一、劉宛渝於民國108年7月10日18時許，駕駛車牌號碼0000-00 
    號自小客車，沿臺南市○○區○道○號公路內側車道由北往南方
    向行駛至南向289公里300公尺處時，天候適逢下雨，本應注
    意車前狀況，隨時採取必要之安全措施，以避免危險之發生
    ，而依當時有日間自然光線、柏油路面無缺陷、無障礙物、
    視距良好，客觀上並無不能注意之情事，竟疏未注意，因操
    作失控偏離車道先撞擊左側護欄後，再往右偏駛，因此與黃
    琳恩(原名：黃婕希)所駕駛、沿中間車道同向行駛之車牌號
    碼000-0000號自小客車發生碰撞，致黃琳恩受有腦震盪、頸
    部挫傷、肩膀挫傷及頸椎挫拉傷之傷害。嗣劉宛渝於肇事後
    ，在未被有偵查犯罪職權之公務員發覺前，向前往現場處理
    之警員坦承肇事並接受裁判。
二、案經黃琳恩訴由內政部警政署國道公路警察局第四公路警察
    大隊報請臺灣臺南地方檢察署檢察官偵查起訴。　　
    理  由
壹、證據能力部分：
    本案據以認定事實之供述證據，公訴人及被告劉宛渝於本院
    言詞辯論終結前均未爭執其證據能力，經審酌其作成並無違
    法、不當或顯不可信之情形，依刑事訴訟法第159條之5之規
    定，自有證據能力；至其他非供述證據部分，與本案事實具
    自然關聯性，且非公務員違背法定程序或經偽造、變造等須
    證據排除之情事所取得，依同法第158條之4規定反面解釋，
    亦具證據能力。
貳、實體部分：
一、上開犯罪事實，業據被告於原審及本院審理時均坦承不諱，
    核與證人即告訴人黃琳恩於警詢、偵查及原審審理中所證述
    之情節相符；此外，並有台灣基督長老教會新樓醫療財團法
    人麻豆新樓醫院108年12月12日診斷證明書、奇美醫療財團
    法人佳里奇美醫院108年12月11日診斷證明書、車輛詳細資
    料報表、國道公路警察局第四公路警察大隊道路交通事故現
    場圖、調查表㈠、調查報告表㈡、現場及車損照片、行車紀錄
    器擷取照片及原審109年12月7日審理期日播放被告行車紀錄
    器錄影檔之勘驗內容等在卷可資佐證(見警卷第15至19、22
    至36頁、交易卷第347頁)，足認被告之自白與事實相符，堪
    以採信。
二、按汽車行駛時，駕駛人應注意車前狀況，並隨時採取必要之
    安全措施，道路交通安全規則第94條第3項定有明文。被告
    考領有普通小型車之駕駛執照，有證號查詢汽車駕駛人資料
    在卷可佐（見交易卷第21頁），對於上揭規定當知悉甚詳，
    其駕駛車輛行駛於道路，自應遵守上揭規定；又依當時天候
    適逢下雨，然有日間自然光線、柏油路面無缺陷且無障礙物
    、視距亦屬良好等情，有前揭調查表及行車紀錄器擷取照片
    足憑，客觀上並無不能注意之情事，竟疏未注意，因操作失
    控偏離車道先撞擊左側護欄後，再往右偏駛，因此與沿同路
    段中間車道同向行駛之告訴人所駕駛之自小客車發生碰撞，
    肇生本件交通事故，被告顯有過失甚明。參以本件車禍經送
    鑑定肇事責任，亦認被告駕駛自小客車，失控偏離車道，為
    肇事原因；告訴人無肇事因素等情，有臺南市車輛行車事故
    鑑定委員會109年4月8日南市交鑑字第1090430100號函所檢
    附之臺南市車輛行車事故鑑定委員會南鑑0000000案鑑定意
    見書附卷可參（見偵卷第15至18頁），鑑定結果與原審及本
    院之認定一致，益徵被告對於本件車禍之發生確有過失。且
    告訴人受有前揭傷害，係因本件交通事故所致，業如前述，
    是被告上開過失行為，與告訴人所受之傷害結果，自有相當
    因果關係，被告過失傷害犯行堪以認定。
三、告訴人雖提出國立成功大學醫學院附設醫院(下稱成大醫院)
    109年5月25日、維新診所109年4月17日及義大醫療財團法人
    義大醫院(下稱義大醫院)109年4月21日之診斷證明書各1份
    ，主張其另受有「聲門閉合不完全」、「肌張力障礙併發聲
    困難」、「頸部神經損傷」、「喉返神經損傷」之傷勢（見
    交易卷第39至45、53頁）；而成大醫院111年2月17日成附醫
    耳字第1110002815號函檢附之診療資料摘要表亦稱：病患於
    108年7月10日前無聲門閉合不完全或肌張力障礙併發聲困難
    之相關本院就診紀錄，對於是否為病患車禍事故所造成之傷
    勢不能排除等語（見交簡上卷第93至95頁）。然依告訴人所
    述(見交易卷第39至40頁)及其所提出之前揭診斷證明書所載
    ，告訴人係於108年12月間，始因出現吞嚥、發聲等問題前
    往成大醫院耳鼻喉科門診就診，距離本件交通事故發生之日
    已逾5個月以上，衡情尚難僅因告訴人在車禍前未曾有吞嚥
    、發聲等相關病症之診斷，即遽認上開症狀係本件交通事故
    所造成。況經原審向告訴人就診之成大醫院、高雄榮民總醫
    院、台灣基督長老教會新樓醫療財團法人麻豆新樓醫院、奇
    美醫療財團法人佳里奇美醫院、維新診所調取告訴人之病歷
    資料，向義大醫院函詢告訴人之「喉返神經損傷」是否係本
    件車禍所受之頸部傷勢所導致，義大醫院則以109年8月11日
    義大醫院字第10901402號函覆稱：告訴人經本院診斷之「喉
    返神經損傷」是否因貴院來函附件二之麻豆新樓醫院、佳里
    奇美醫院、維新診所診斷證明書暨病歷所示傷勢導致?本院
    無法斷定(見交易卷第269頁)；另成大醫院亦函覆本院稱：
    造成上述病症之可能原因為肌肉神經骨骼系統之「疾病」或
    傷害(見交簡上卷第95頁)。是依現有之證據資料，告訴人此
    部分病症之真正成因仍屬不明，依罪證有疑利於被告之證據
    法則，無從認定被告上開過失行為另致告訴人受有吞嚥、發
    聲等語能減損之傷勢，併予敘明。
四、核被告所為，係犯刑法第284條前段之過失傷害罪。被告於
    肇事後停留在車禍現場，主動向據報前往現場處理車禍事宜
    之警員承認其為肇事車輛之駕駛人，並接受裁判等情，有國
    道公路警察局第四公路警察大隊新營分隊道路交通事故肇事
    人自首情形紀錄表附卷可參（見警卷第20頁），合於自首要
    件，爰依刑法第62條前段規定減輕其刑。　　　
五、駁回上訴之理由：　　
(一)原審以被告罪證明確，適用刑法第284條前段、第62條前段
    、第41條第1項前段、刑法施行法第1條之1第1項等規定，並
    依具體個案審酌被告行車不慎，肇致本件交通事故，致告訴
    人受有前揭傷害；犯後坦認有過失，惟因雙方就賠償金額之
    認知有差距而未能達成民事調解之犯後態度；係本件車禍肇
    事原因之過失程度；兼衡被告之素行及其智識程度、家庭生
    活狀況(見交易卷第350頁)等一切情狀，量處拘役50日，並
    諭知易科罰金之折算標準。本院經核原審判決認事用法，均
    無不合，量刑亦屬妥適。
(二)檢察官上訴意旨雖以：告訴人因本件車禍受有喉返神經之傷
    害，被告迄今仍未與告訴人達成和解，亦未賠償告訴人，犯
    後態度難謂良好，原審僅判處拘役50日，量刑容有過輕之處
    等語。惟按量刑之輕重，係事實審法院得依職權自由裁量之
    事項，茍已斟酌刑法第57條各款所列情狀而未逾越法定刑度
    ，則不得遽指為違法；且刑罰之量定屬法院自由裁量之職權
    行使，但仍應審酌刑法第57條所列各款事由及一切情狀，為
    酌量輕重之標準，並非漫無限制，在同一犯罪事實與情節，
    如別無其他加重或減輕之原因，下級法院量定之刑，亦無過
    重或失輕之不當情形，則上級法院對於下級法院之職權行使
    ，原則上應予尊重(最高法院72年台上字第6696號、85年度
    台上字第2446號判決意旨參照）。原審判決業依卷內證據資
    料參互審酌，逐一剖析，說明告訴人之喉返神經損傷與本件
    交通事故間尚難認有因果關係存在；復依刑法第57條各款規
    定，斟酌本件交通事故之肇事經過、被告違反義務之程度、
    犯後態度、告訴人所受傷勢、及雙方就賠償金額之認知有差
    距，因此未能達成和解等各情，做為其量刑基礎，於適法範
    圍內行使其量刑之裁量權，核無違法、偏執一端或失出失入
    之情形。檢察官上訴意旨就原審裁量職權之合法行使及原審
    判決已斟酌說明之事項，仍憑己意而為指摘，核無理由，應
    予駁回。
據上論斷，應依刑事訴訟法第455條之1第1項、第3項、第368 條
，判決如主文。
本案經檢察官紀芊宇提起公訴，檢察官羅瑞昌到庭執行職務。
中　　華　　民　　國　　111 　年　　4 　　月　　27　　日
                  刑事第七庭  審判長法　官　黃琴媛　
                                    法　官　吳彥慧
                                    法　官　孫淑玉
以上正本證明與原本無異。
不得上訴。
　　　　　　　　　　　　　　　　　　書記官　洪千棻
中　　華　　民　　國　　111 　年　　4 　　月　　28　　日
附錄本案論罪科刑法條：
中華民國刑法第284條
因過失傷害人者，處1年以下有期徒刑、拘役或10萬元以下罰金
；致重傷者，處3年以下有期徒刑、拘役或30萬元以下罰金。